【裁判字號】    98,訴,258
【裁判日期】    980521
【裁判案由】    損害賠償
【裁判全文】
臺灣嘉義地方法院民事判決               98年度訴字第258號
原      告  甲○○
            乙○○
                        號之1.
            丁○○
兼上三人
訴訟代理人  丙○○
被      告  戊○○
                      現於臺灣雲林第二監獄服刑中
上列當事人間請求損害賠償事件，係原告於本院97年度交訴字第
68號公共危險等刑事案件提起附帶民事訴訟（98年度交附民字第
1 號），經本院刑事庭於民國98年2 月9 日裁定移送前來，於民
國98年5 月7 日言詞辯論終結，本院判決如下：
    主      文
被告應給付原告甲○○、乙○○、丁○○、丙○○各新臺幣肆拾
萬元、新臺幣肆拾萬元、新臺幣肆拾萬元、新臺幣捌拾玖萬陸仟
肆佰陸拾壹元，及均自民國九十八年一月十一日起至清償日止，
按週年利率百分之五計算之利息。
原告其餘之訴駁回。
訴訟費用由被告負擔二分之一，餘由原告負擔。
本判決第一項，於原告甲○○、乙○○、丁○○、丙○○各以新
臺幣壹拾萬元、新臺幣壹拾萬元、新臺幣壹拾萬元、新臺幣貳拾
萬元供擔保後，得假執行。
原告其餘假執行之聲請均駁回。
    事實及理由
甲、原告主張：(一)被告於民國97年8 月23日晚上7 時20分許，在
    嘉義縣東石鄉栗子崙某親屬家，飲酒後，知悉其已精神狀況
    不佳反應較慢，無法為安全駕駛，竟仍駕駛車牌號碼9703－
    JG號自用小客車，從上揭地點出發，由同縣朴子市沿嘉157
    線公路往嘉義縣布袋鎮○○里○○○街38號住處方向行駛，
    嗣於同日晚上7 時30分許，駕車行經同縣布袋鎮中安里頂厝
    103 之1 號前道路即嘉157 線公路45.3公里處，本應注意汽
    車駕駛人不得飲用酒後，已達不能安全駕駛狀態而仍駕駛，
    且駕駛汽車行駛時，駕駛人亦應注意車前狀況，隨時採取必
    要安全措施，而依當時天候晴、夜間有照明光線、路面柏油
    乾燥、無缺陷、視距良好之情形，並無不能注意之情事，竟
    疏未注意及此，貿然駕駛車輛前行。適林鄭金砂騎乘腳踏車
    ，沿同路段亦由同縣朴子市往同縣布袋鎮方向行駛至上開地
    點，因戊○○上開疏失及酒力發作導致注意力降低，在未煞
    車之情況下，其駕駛之自小客車右前車頭、自後追撞林鄭金
    砂所騎乘之腳踏車後車輪，致林鄭金砂連人帶車飛起、頭部
    撞擊該自小客車副駕駛座之前擋風玻璃後，人車倒地，並受
    有頭部外傷、併顱骨多處骨折、併腦出血等傷害，經送醫急
    救無效後死亡。被告明知已肇事及有致人死傷之情形，竟未
    停留現場、下車查看，以協助救護將傷者送醫治療，亦未立
    即報警或採取其他救護措施，即另行起意，駕駛該自用小客
    車駛離現場而逃逸。(二)本件被害人經送醫不治，原告丙○○
    為此支出救護車費用新臺幣（下同）2,620 元及醫療（急診
    ）費用2,941 元。又為辦理被害人殯葬事宜，原告丙○○復
    支出殯葬費用合計618,900 元（內含靈骸安祀座位20萬元，
    以及其他殯葬費418,900 元）。又原告均為被害人之子女，
    被害人因被告之行為受傷，若被告於肇事當時能下車察看並
    報警將被害人送醫，則被害人應不致因延誤就醫而死亡，原
    告心中之哀痛，非短短文字所能敘述，且迄今仍無法接受母
    親已經離去之事實，心中傷痛，實難癒合，加上原告之父，
    因愛妻過世，終日鬱鬱寡歡，身體每況愈下，竟於日前過世
    ，益增原告創傷，為此各請求被告賠償精神慰撫金875,000
    元。(三)又於原告之父生前，原告與原告之父已受領強制汽車
    責任保險金150 萬元，並全數交給原告之父等語，並聲明：
    被告應給付原告各1,031,115 元，及均自刑事附帶民事訴訟
    起訴狀繕本送達之翌日起至清償日止，按週年利率百分之五
    計算之利息；願供擔保，請准宣告假執行。
乙、被告則以：(一)對於原告主張(1)侵權行為之事實、(2)原告丙○○支出救護車費2,620 元、急診醫療費用2,941 元之事實，
    均不爭執；但殯葬費用內之骨灰罈6 萬元，顯屬過高，其餘
    殯葬費用請依法認定，至於精神慰撫金之請求太高，被告無
    法負擔；(二)被告是高職畢業，肇事前在三商人壽保險股份有
    限公司擔任保險業務員，每月收入約2 、3 萬元，在此之前
    是職業軍人，於96年間退伍，退伍金約80餘萬元，但因支付
    家用，已無剩餘等語作為抗辯，並聲明：原告之訴駁回。
丙、得心證之理由：
一、原告主張如甲、(一)所示之事實，為被告所不爭執，是原告主
    張被告不法侵害被害人林鄭金砂之生命權乙節，應為可採。
二、按「因故意或過失，不法侵害他人之權利者，負損害賠償責
    任。」、「不法侵害他人致死者，對於支出醫療及增加生活
    上需要之費用或殯葬費之人，亦應負損害賠償責任。」、「
    不法侵害他人致死者，被害人之父、母、子、女及配偶，雖
    非財產上之損害，亦得請求賠償相當之金額。」民法第184
    條第1 項前段、民法第192 條第1 項、民法第194 條分別定
    有明文。經查：
  (一)原告丙○○主張其因被害人送醫急救而支付醫療費用5,561
    元（含救護車費2,620 元及急診醫療費用2,941 元）之事實
    ，為被告所不爭執，並有收據3 紙為證（見本院附民卷第10
    頁至第11頁），應為可採。
  (二)原告丙○○主張其辦理被害人林鄭金砂之殯葬事宜，支出費
    用618,900 元乙節，已提出進塔安祀證等文件為證。被告雖
    辯稱骨灰罈花費6 萬元，實屬過高云云，但查原告甲○○、
    乙○○、丁○○、丙○○分別為貨車司機、國小教師、工廠
    作業員、警察等情，業據原告陳述在案，被告亦不為爭執，
    是以被害人林鄭金砂之社會地位以觀，使用價值6 萬元之骨
    灰罈，尚難謂花費過高；惟原告丙○○所支付殯葬費用，其
    中紙厝（36,000元）、牽亡歌（8,500 元）、樂隊（10,500
    元）、尼姑誦經（51,000元）、電子琴及佛祖車（1 萬元）
    、目蓮挑經（12,000元）等費用，均不能認為係殯葬所必要
    ，應予剔除。是應認原告丙○○得請求賠償之殯葬費用為
    490,900 元。
  (三)原告主張其等均為被害人之子女乙節，有戶籍謄本在卷可按
    ，應為可採。而被害人因被告之過失行為致死，原告因此受
    有精神上苦痛，而請求被告賠償精神慰撫金，自屬有據。經
    查，原告甲○○、乙○○、丁○○、丙○○分別為貨車司機
    、國小教師、工廠作業員、警察等情，已如前述；而被告係
    職業軍人退伍，退伍後，曾在三商人壽保險股份有限公司任
    職，月收入約2 、3 萬元等情，業據被告陳明在案，原告亦
    不爭執，本院依職權調取被告96年度所得及財產資料，亦記
    載被告於該年度無所得，僅有2 萬元之投資。本院斟酌被告
    所施侵權行為之態樣（飲用酒類超過法定標準肇事及肇事後
    逃逸等）、原告所受苦痛，以及兩造之身分、地位、經濟狀
    況等一切情事，認原告各請求慰撫金70萬元為適當，逾此範
    圍之請求實屬過高，不能准許。
  (四)綜上，原告甲○○、乙○○、丁○○、丙○○所受損害各為
    70萬元、70萬元、70萬元、1,196,461 元（2,620 ＋2,941
    ＋490,900 ＋700,000）。
三、次按「保險人依本法規定所為之保險給付，視為被保險人損
    害賠償金額之一部分，被保險人受賠償請求時，得扣除之。
    」強制汽車責任保險法第32條定有明文。本件原告已自認因
    本件車禍事故，其等與其父林永盛已領取強制責任保險理賠
    金150 萬元。原告雖主張所領取之前揭理賠金係全數交給林
    永盛云云，惟「本法所稱請求權人，係指下列得向保險人請
    求保險給付或向特別補償基金請求補償之人：…。二、因汽
    車交通事故死亡者，為受害人之遺屬；其順位如下：一、父
    母、子女及配偶。…。同一順位之遺屬有數人時，按人數平
    均分配保險給付或補償。」同法第11條第1 項第2 款、第2
    項亦有明文。本件原告與其父為前揭規定之同一順位之遺屬
    ，依規定，應平均分配保險給付，每人各分得30萬元。是本
    件自應認原告已各受領30萬元之強制汽車責任險保險給付，
    而應從對被告之請求內扣除之。準此，於扣除前揭保險給付
    後，原告甲○○、乙○○、丁○○、丙○○所得請求被告賠
    償之金額各為40萬元、40萬元、40萬元、896,461 元。
四、復按給付無確定期限者，債務人於債權人得請求給付時，經
    其催告而未為給付，自受催告時起，負遲延責任。其經債權
    人起訴而送達訴狀，或依督促程序送達支付命令，或為其他
    相類之行為者，與催告有同一之效力；遲延之債務，以支付
    金錢為標的者，債權人得請求依法定利率計算之遲延利息；
    應付利息之債務，其利率未經約定，亦無法律可據者，週年
    利率為百分之五，為民法第229 條第2 項、第233 條第1 項
    前段、第203 條所明定。本件係屬侵權行為損害賠償之債，
    屬給付無確定期限者，且係以支付金錢為標的，則原告依前
    揭法律規定，就被告應給付之上開金額，請求自刑事附帶民
    事訴訟起訴狀繕本送達之翌日即98年1 月11日起至清償日止
    ，按法定利率即週年利率百分之五計算之利息，自屬有據。
五、從而，原告甲○○、乙○○、丁○○、丙○○依侵權行為之
    法律關係，分別請求被告給付40萬元、40萬元、40萬元、
    896,461 元，及均自98年1 月11日起至清償日止，按週年利
    率百分之五計算之利息均為有理由，應予准許；逾此範圍之
    請求，均於法無據，應予駁回。
六、原告陳明願供擔保請准宣告假執行，就原告勝訴部分，核無
    不合，爰分別酌定相當之擔保金額，予以准許；原告其餘之
    訴既經駁回，其假執行之聲請已失所附麗，應併駁回之。
丁、訴訟費用負擔之依據：民事訴訟法第79條。
中    華    民    國    98    年    5     月    21    日
                  民事第一庭  法  官  林望民
以上正本係照原本作成
如對本判決上訴須於判決送達後20日內向本院提出上訴狀
中    華    民    國    98    年    5     月    21    日
                              書記官  陳慶時


司法院資訊處製作；財團法人民間司法改革基金會備份。
